【裁判字號】    90,重訴,1
【裁判日期】    900912
【裁判案由】    清償借款
【裁判全文】
臺灣花蓮地方法院民事判決                              九十年度重訴字第一號
    原      告  台灣土地開發信託投資股份有限公司花蓮分公司
    法定代理人  庚○○
    訴訟代理人  丙○○
                己○○
    被      告  戊○○
    被      告  乙○○
    被      告  丁○○○
    被      告  甲○○
右當事人間請求清償借款事件，本院判決如左：
    主    文
被告應連帶給付原告新台幣壹仟壹佰萬伍仟肆佰拾柒元及自民國八十九年三月十五
日起至清償日止，按年息百分之九計算之利息，及自民國八十九年四月十六日起至清
償日止，逾期六個月以內者，按上開利率百分之十，其超過六個月部分，按上開利率
百分之二十計算之違約金。
訴訟費用由被告連帶負擔。
    事    實
壹、原告方面：
一、聲明：
    如主文所示。
二、陳述：
（一）被告戊○○邀同其餘被告乙○○、丁○○○、甲○○為連帶保證人，於八十年
      六月十五日，向原告借款新台幣（下同）壹仟肆佰萬元，約定利率年息百分之
      十一．五０，期限二十年，每月一期，共分二四０期償還全部借款本息，如有
      一期本金或利息未如期清償，其債務即視為全部到期，遲延履行給付本金或利
      息時，除仍按上開利率計息外，逾期六個月以內者，按上開利率百分之十，其
      超過六個月部分，按上開利率百分之二十計算之違約金。該項借款自八十九年
      三月十五日起即未依約清償，迭經催索均未果。為此提起本訴。
（二）對被告甲○○抗辯之陳述：
      被告甲○○除提供身分證影本、個人資料表、土地所有權狀，使原告確認其具
      保證能力，進而將款項撥貸於借款人，而資料表所記載之私密資料豈是他人隨
      意得知，被告的資料都是因為他與我們公司往來，我們公司才取得的。房地產
      八十年時價格很好，估價方面應該沒有問題，當時借了一千四百多萬，每個月
      要九萬多元利息，還了九年多的利息共一千多萬元，並且還了三百多萬本金。
      現在價值降低是市場因素。
三、證據：提出借據暨約定書五件、甲○○個人資料表、身分證正反面、支票存款戶
    徵信開戶查詢簡覆單各一件、土地所有權狀二件（均影本）為證。聲請傳喚許櫻
    馨及向吉安鄉公所函查甲○○身分證何時遺失及申請補發。
貳、被告甲○○方面：
一、聲明：
（一）原告之訴駁回。
（二）訴訟費用由原告負擔。
二、陳述：
    被告甲○○與被告戊○○素不相識，無為其擔任連帶保證人之義務及必要，況借
    據暨約定書連帶保證人一欄內被告甲○○簽名非被告甲○○之筆跡，印章亦非被
    告甲○○之印鑑，且原告又未與被告甲○○踐履對保手續。契約上的簽名不是我
    簽的。我的身分證曾經遺失過，我曾在看電影時遺失皮包，當時身分證放在裡面
    。我不知道台開為何知道我經營彩虹服飾。我在一信（乙存九一六七七）、彰銀
    （000000000─七○○）都有存款沒錯。我的土地所有權狀可能是別人
    拿我所遺失的身分證去申請的。並且戊○○、乙○○我也不認識。據我所知八十
    年蓋房子以當時一棟房子大約六百多萬，竟然可以貸到一千四百多萬。辦抵押時
    代書要到場簽名，代書說以前沒有看過被告甲○○，可見被告甲○○當時並沒有
    在場，他沒有去簽名為本件做保證。
三、證據：提出相片三幀為證，並聲請鑑定借據暨約定書是否為被告甲○○簽名。聲
    請訊問證人陳瑾婧、劉義豐。
、被告丁○○○方面：被告丁○○○未於言詞辯論期日到場，其提出書狀陳述略以
    ：
一、被告丁○○○曾至花蓮遊玩，順便參觀弟媳戊○○所購買房屋，在不知嚴重性之
    下將手印蓋在白紙張上，不知係貸款契約，且被告丁○○○並未附任何證件。
二、提出民事裁定影本一件為證。
肆、被告戊○○、乙○○方面：
    被告未於言詞辯論期日到場，亦未提出準備書狀作何聲明或陳述。
伍、本院依職權調閱乙○○、戊○○全國前案紀錄表，及向臺灣高等法院調閱八十七
    年度上更（一）字第二六一號刑事判決書，向臺灣桃園地方法院函調八十一年訴
    字第一二二五號刑事判決書，向花蓮市第一信用合作社、彰化商業銀行花蓮分行
    函調甲○○開戶資料及印鑑卡，向花蓮縣吉安鄉戶政事務所函調朱玉印鑑卡。
    理    由
一、被告戊○○、乙○○、丁○○○未於言詞辯論期日到場，核無民事訴訟法第三百
    八十六條各款所列情形，爰依原告之聲請，由其一造辯論而為判決。
二、（一）原告主張之前開事實，提出借據暨約定書影本五件為證，被告戊○○、乙○○未於言詞辯論期日到場，亦未提出準備書狀及證據供參酌，被告丁○○○
      未於言詞辯論期日到場，其提出之書狀陳述略以，被告丁○○○曾於白紙上蓋
      手印，但不知係貸款契約。被告甲○○則否認曾於借據暨約定書簽名為連帶保
      證人。
    （二）經查，系爭借據暨約定書上連帶責任保證人欄下「甲○○」及住址字跡，
      其上對保簽章欄內「甲○○」字跡，與彰化商業銀行開戶資料及印鑑卡、花蓮
      市第一信用合作社開戶資料及二紙印鑑卡、甲○○印鑑卡三紙上「甲○○」及
      住址字跡，經比對結果，筆劃特徵均相符，研判係同一人所書。有法務部調查
      局鑑定通知書（九十年六月十九日（九０）陸（二）字第九００三二八二八號
      ）可考。足認系爭借據暨約定書上確係甲○○親自簽名，又證人劉義豐證稱：
      抵押權設定是戊○○說他與台開很熟，指定要在台開辦貸款，我只是純粹幫他
      辦抵押權設定。至於他如何與台開借款，我並沒有介入，是他們與台開說好借
      款事宜後，通知我辦抵押權設定。戊○○當時也沒有跟我說保證人的事。（見
      本院九十年八月二十九日筆錄）是以劉義豐並未介入戊○○向原告辦理貸款事
      宜，其縱未見過被告甲○○，亦不足據以認定被告甲○○未於前開借據暨約定
      書簽名。證人陳瑾婧證稱：他（指戊○○）只有要我替他轉告有沒有人要租房
      子，並沒有交任何證件給我。我沒有幫他處理過貸款的事。戊○○已經移民了
      。戊○○是我同學。戊○○沒有告訴我他們連帶保證的事。戊○○、乙○○、
      陳林方月等都不認識甲○○。（見本院九十年三月二十一日筆錄），證人陳瑾
      婧既未曾為被告戊○○處理貸款事宜，其證詞亦不足以證明被告甲○○未於前
      開借據暨約定書簽名。參酌原告公司提出之被告甲○○個人資料表內容所載與
      甲○○個人資料相符，且原告公司尚留有被告甲○○身分證正反面影本、土地
      所有權狀，有原告提出甲○○個人資料表、身分證正反面、土地所有權狀為證
      ，被告甲○○亦不爭執，縱被告甲○○曾遺失身分證，然而其個人資料表填載
      私人資料（如現職、學歷、帳戶）竟能完全相同，且提供土地所有權狀予原告
      ，綜上以觀，被告甲○○所辯不足採信。原告主張堪信為真實
    （三）被告丁○○○辯稱其曾於空白紙張蓋手印，不知係貸款契約，然參酌系爭
      借據暨約定書上蓋用者均為印章而非手印，該約定書亦非空白紙張，被告丁○○○對於借據暨約定書上其簽名及蓋章亦未有爭執，原告主張堪信為真實，被
      告抗辯不足為憑。原告主張堪信為真實。
三、原告依據消費借貸及連帶保證關係據以提起本訴，請求主文第一項所示金額，合
    於法律規定，應予准許。
四、因本件論證已臻明確，兩造其餘主張、陳述及所提之證據暨攻擊防禦之方法，均
    與本案判斷結果無影響，毋庸再予一一審酌，原告聲請傳喚許櫻馨及向吉安鄉公
    所函查甲○○身分證何時遺失及申請補發，本院因認本件事證已臻明確，而無傳
    喚及函查必要，附此敘明。
五、據上論結：原告之訴為有理由，並依民事訴訟法第三百八十五條第一項前段、第
    七十八條、第八十五條第二項，判決如主文。
中      華      民      國      九十    年      九      月     十二     日
                                    臺灣花蓮地方法院民事庭
~B法      官  林麗玉
右正本證明與原本無異。
如對本判決不服，應於送達後廿日內，向本院提出上訴狀（應抄附繕本）。
~B法院書記官  林揚奇
中      華      民      國      九十    年      九      月     十三     日


司法院資訊處製作；財團法人民間司法改革基金會備份。
